【裁判字號】    92,上訴,1980
【裁判日期】    921222
【裁判案由】    妨害自由等
【裁判全文】
臺灣高等法院臺中分院刑事判決                  九十二年度上訴字第一九八○號
    上  訴  人  臺灣臺中地方法院檢察署檢察官
    被      告  甲○○
    選任辯護人  許漢鄰
右上訴人因被告妨害自由等案件，不服臺灣臺中地方法院九十二年度訴字第一七四二
號中華民國九十二年八月二十一日第一審判決（起訴案號：臺灣臺中地方法院檢察署
九十二年度偵一○六九七號），提起上訴，本院判決如左：
    主      文
原判決撤銷。
甲○○共同意圖為自己不法之所有，以恐嚇使人將本人之物交付，處有期徒刑陸月，
如易科罰金，以佰元折算壹日。
    事      實
一、緣乙○○負責「曉明儷晶大樓」出租之工作，其辦公室設於該大樓之臺中市○區
    ○○路四段六二號三樓之一七，甲○○於民國九十一年十一月間經由乙○○所任
    職之卡奇基企管顧問有限公司仲介，承租臺中市○區○○路四段六八號「曉明儷
    晶大樓」七樓之七而居住於該處。嗣甲○○於九十二年三月六日下午七時許，夥
    同不詳姓名、年籍綽號「阿明」之成年男子，共同基於恐嚇取財之犯意聯絡，以
    乙○○於同年月三日晚上十時至十一時間刮傷甲○○所有之車牌號碼五九八九─
    ＧＡ號自小客車（車主登記為其母周鄭好）為由質問乙○○，並至該大樓六二號
    三樓之一七乙○○住處，二人進門後，即由該綽號「阿明」之男子將玻璃門、鐵
    門鎖上，且於該處看守，防止他人干擾及乙○○離開，而剝奪乙○○行動之自由
    ，「阿明」者在旁向乙○○恫嚇：五或十分鐘要解決，不然要給乙○○好看等語
    ，致乙○○心生畏懼而自辦公桌內取出現金新臺幣（下同）三萬九千元，甲○○
    認為不足，再自乙○○口袋中取出一萬元，並要求乙○○蓋用三月份之房租等費
    用收訖章，表示甲○○已繳付三月份房租，而獲得免除三月份房租含各項費用七
    千零七十六元（租金六千元，水費一百五十元、公基電一百五十元、管理費七百
    七十六元）之不法利益，再脅迫乙○○簽下和解書一紙後二人始行離去。
二、案經乙○○訴由臺中市警察局第二分局報請臺灣臺中地方法院檢察署檢察官偵查
    起訴。
    理      由
一、訊據被告甲○○對於右揭犯行坦白供認，且被告上揭犯行亦據告訴人乙○○於警
    訊、偵查中及原審審理中指訴情節明確，復有告訴人乙○○書立之和解書及房租
    及各項費用收取單、房屋租賃契約書、租屋切結書影本各一份在卷可參，至被告
    雖曾於原審辯以係其車輛遭告訴人故意刮損，係告訴人向其賠償等情置辯，並提
    出現場錄影帶轉錄光碟片一張、翻拍照片三幀、車輛遭刮損照片四幀、車輛修護
    工作單一張為證，惟查告訴人堅稱其並未刮損被告之車輛等情，並提出現場錄影
    帶翻拍照片十三幀為憑，且經原審勘驗被告提出之現場錄影帶轉錄光碟片之內容
    結果，以停車現場係畫面上方停放之一輛深色自用小客車（即被告所有之自用小
    客車），該車僅前半車身進入畫面，有一男子（即告訴人）自該車右側由車尾往
    車頭方向行走，甚為接近車身，右手持物，左手搖動，並未接觸車身等情，有光
    碟片一張及原審勘驗筆錄在卷可參，是以告訴人縱有行經被告之車輛旁，惟其右
    手持物，靠近車身之左手搖動，亦未接觸車身，而依被告提出之車輛遭刮損照片
    四幀及車輛修護工作單一張記載觀之，其刮痕係在車輛之右方，包括右前方葉子
    板、右前車門、右後車門、左後葉子板，告訴人既未接觸車身，其上毀損刮痕顯
    難認係告訴人所為。再者，由被告提出之車輛修護工作單所載修車烤漆費用僅二
    萬六千元，有上開被告提出之車輛修護工作單一份可參，然被告坦認自告訴人處
    取得四萬九千元、免除三月份房租等費用七千零七十六元，顯然被告所獲得之利
    益亦遠逾其車輛毀損回復原狀之費用，況依上揭證據顯示，難認告訴人係刮車毀
    損被告車輛之人，則告訴人亦無應賠償被告之理由，被告竟以告訴人毀損其車輛
    為由，要求告訴人提出遠逾實際修理費用之賠償，乃有不法所有意圖至明，因之
    難認被告於原審時之抗辯屬實。綜上所述，堪認被告於本院審理時之自白應與事
    實相符，而堪採信。是其犯行事證明確，洵堪認定，應予依法論科。
二、核被告甲○○所為，係犯刑法第三百四十六條第一項恐嚇取財、第二項恐嚇得利
    、刑法第三百零二條第一項非法剝奪他人行動自由罪。被告與不詳姓名、年籍綽
    號「阿明」之成年男子間，互有犯意聯絡及行為之分擔，均為共同正犯。又被告
    係共同以剝奪他人行動自由之方式強迫告訴人與之和解，並以此作為達成恐嚇取
    財四萬九千元及免繳三月份租金之利益目的之手段，此三罪間具有目的、手段之
    牽連關係應從一重之恐嚇取財罪處斷。原審予以論罪科刑，固非無見，惟查本件
    被告所涉上揭恐嚇取財罪，其法定刑為六月以上五年以下有期徒刑，得併科一千
    元以下罰金，原審在無任何減輕其刑之理由下，竟量處被告有期徒刑四月，顯低
    於法定最輕本刑，尚有未洽，檢察官上訴意旨認原審此部分適用法律有誤請求撤
    銷改判即有理由，自應由本院就此部分予以撤銷改判。爰審酌被告之素行、智識
    程度、以假藉車輛遭告訴人毀損為由，夥同「阿明」者限制告訴人行動自由並恐
    嚇告訴人，使其交付款項及免繳三月份租金，其動機、目的可議、手段惡劣，惟
    於本院審理時已認罪足見尚有悔改之意等一切情狀，量處如主文第二項所示之刑
    ，並諭知易科罰金之折算標準。至檢察官上訴意旨另認被告所犯之上揭罪刑，依
    刑法第四十一條第一項之規定，屬不得易科罰金之論述，核與現行刑法第四十一
    條第一項之規定不符，應有誤會，併此敘明。另被告選任辯護人請求對被告宣告
    緩刑云云，然被告雖坦認犯行，惟迄未與告訴人乙○○達成和解，賠償告訴人之
    損失，據告訴人乙○○供明在卷，難認被告於犯罪後有盡力彌補所犯過錯，取得
    告訴人之諒解而無再犯之虞之情形，自不宜遽予為緩刑之宣告，併此敘明。
據上論斷，應依刑事訴訟法第三百六十九條第一項前段、第三百六十四條、第二百九
十九條第一項前段，刑法第二十八條、第三百零二條第一項、第三百四十六條第一項
、第二項、第五十五條、第四十一條第一項前段，罰金罰鍰提高標準條例第一條前段
、第二項，判決如主文。
本案經檢察官丙○○到庭執行職務。
中      華      民      國      九十二      年    十二    月  二十二    日
                                臺灣高等法院臺中分院刑事第六庭
                                      審判長法  官  李  文  雄
                                            法  官  邱  顯  祥
                                            法  官  陳  秀  
右正本證明與原本無異。
如不服本判決應於收受送達後十日內向本院提出上訴書狀，其未敘述上訴之理由者並
得於提起上訴後十日內向本院補提理由書（均須按他造當事人之人數附繕本）。
                                            書記官  黃  禎  祥
中      華      民      國      九十二  年      十二    月      二十三  日
附錄本案論罪科刑法條全文：
刑法第三百零二條
私行拘禁或以其他非法方法，剝奪人之行動自由者，處五年以下有期徒刑、拘役或三
百元以下罰金。
因而致人於死者，處無期徒刑或七年以上有期徒刑，致重傷者，處三年以上十年以下
有期徒刑。
第一項之未遂犯罰之。
刑法第三百四十六條
意圖為自己或第三人不法之所有，以恐嚇使人將本人或第三人之物交付者，處六月以
上五年以下有期徒刑，得併科一千元以下罰金。
以前項方法得財產上不法之利益，或使第三人得之者，亦同。
前二項之未遂犯罰之。
                                                                        Ａ


司法院資訊處製作；財團法人民間司法改革基金會備份。
